臺灣士林地方法院刑事判決　　　　　　　93年度交訴字第33號
公　訴　人　臺灣士林地方法院檢察署檢察官
被　　　告　己○○
選任辯護人　丁榮聰律師
上列被告因公共危險等案件，經檢察官提起公訴（92年度偵字第
7402號），本院判決如下：
    主  文
己○○被訴駕駛動力交通工具肇事，致人受傷而逃逸部分及未指
定犯人，而向該管公務員誣告犯罪部分均無罪。
被訴過失傷害部分公訴不受理。
    理  由
壹、無罪部分
  一公訴意旨略以：己○○於民國（下同）92年4 月30日14時45
    分許，騎乘車號ＢＩＡ－153 號重機車（下稱系爭機車），
    行經臺北市士林區○○○路○段168 號前，與丁○○發生車
    禍後，並未下車救助傷患，反即騎乘機車逃逸離去。適為行
    經該處之機車騎士丙○○記下車號告知丁○○。丁○○報警
    並得知車主係己○○，乃於翌日下午2 時許，委由友人郭拓
    毅轉請認識己○○之楊興介向己○○家人查詢。詎己○○得
    知遭人記下車號之事後，為脫免肇事責任，竟竟圖使不特定
    人受刑事處分，於同年5 月1 日下午3 時許，至臺北市政府
    警察局士林分局社子派出所，向警員謊報系爭機車遭竊，誣
    指不特定人犯竊盜罪嫌，因認被告己○○涉犯刑法第185 條
    之4 駕駛動力交通工具肇事，致人受傷而逃逸罪嫌，及刑法
    第171 條第1 項之未指定犯人誣告罪嫌等語。
  二按按犯罪事實應依證據認定之，無證據不得認定其犯罪事實
    ，刑事訴訟法第154 條第2 項定有明文。又按所謂認定犯罪
    事實之證據，係指足以認定被告確有犯罪行為之積極證據而
    言，該項證據自須適合於被告犯罪事實之認定，始得採為斷
    罪之資料；又事實之認定，應憑證據，如未能發現相當確實
    證據，或證據不足以證明，自不能以推測或擬制之方法，以
    為裁判之基礎，最高法院29年上字第3105號、40年台上字第
    86 號 判例著有明文。又事實審法院對於證據之取捨；依法
    雖有自由判斷之權，然積極證據不足證明犯罪事實時，被告
    之抗辯或反證縱屬虛偽，仍不能以此資為積極證據應予採信
    之理由，最高法院亦著有30年上字第482 號判例可資參照。
    又按認定犯罪事實所憑之證據，無論係直接證據或間接證據
    ，其為訴訟上之證明，須於通常一般之人均不致有所懷疑，
    而確信其為真實之程度者，始得據為有罪之認定，倘其證明
    尚未達到此一程度，而有合理之懷疑存在，復無其他調查途
    徑可尋，法院即應為無罪之判決，最高法院76年台上字第
    4986號著有判例均可參照。
  三公訴人認被告己○○涉犯刑法第185 條之4 及第171 條第1
    項之犯行，無非係以證人丙○○於警詢中證稱：目睹被告己○○所有之系爭機車追撞被害人丁○○所騎乘自行車等語，
    及證人即社子派出所員警郭煌展於偵查中證稱：系爭機車尋
    獲時所停放之位置，與被告己○○之住所僅有數公尺之遠，
    領回時也沒有說系爭機車撞到人等語，被告己○○係為脫免
    肇事責任，而向員警謊報系爭機車失竊為主要論據。訊據被
    告己○○堅詞否認有何公訴人所指之犯行，辯稱：當天是和
    朋友辛○○、甲○○，從早上7 、8 點多開始，就在家中聽
    歌玩牌，一直到下午3 、4 點左右，才與乙○○離開，轉赴
    乙○○位在台北市○○區○○街209 號2 樓之9
    騎乘系爭機車。到5 月1 日，因有人通知伊之機車撞到人，
    下樓察看時發現系爭機車不見，才去報警等語。
  四經查：92年4 月30日下午2 時45分許，有兩名男子共乘一部
    機車，在台北市士林區○○○路○ 段168 號前，先自證人丙○○所騎乘之機車左側超車後，繼續欲由右側超越前方自小
    客車時，不慎追撞被害人丁○○所騎乘之腳踏車，致被害人
    丁○○倒地，因而受有第五腰椎橫骨骨折、頭部外傷及多處
    鈍挫傷之傷害，證人丙○○見狀遂趨前記下肇事車輛車號，
    並將車號告知被害人丁○○，經處理員警查知系爭車輛所有
    人為被告己○○及被告己○○之住址，被害人丁○○乃於92
    年5 月1 日中午委請友人郭拓毅詢問是否有人認識被告，經
    郭拓毅轉請楊興介透過楊炎達，聯繫被告己○○之兄戊○○
    ，嗣被告己○○接獲戊○○之通知，即於92年5 月1 日下午
    3 時許，向台北市政府警察局士林分局社子派出所員警高永
    清申報系爭機車遭竊，後於92年6 月10日下午1 時許，因有
    不詳姓名之人士報案稱系爭機車停放在台北市○○街63巷9
    弄9 號前很久，經查詢後發現為失竊車輛，乃通知車主即被
    告己○○，後由被告之姐庚○○至社子派出所，向員警郭煌
    展領回，當時領車之人並未告知系爭機車有撞到他人，且尋
    獲地點距離失竊地點僅有幾公尺而已之情，業據證人丁○○
    、丙○○、郭拓毅、楊興介、楊炎達、戊○○、郭煌展、高
    永清於警詢、偵查及本院審理中證述綦詳（丁○○部分見偵
    字第15頁至第18頁、本院卷第87頁至第98頁；丙○○部分見
    偵卷第20頁至第23頁、本院卷第131 頁至第140 頁；楊炎達
    部分見偵卷第29頁至第31頁；郭拓毅部分見偵卷第32頁至第
    35 頁 ；楊興介部分見偵卷第94頁至第95頁；郭煌展部分見
    偵卷第79頁至第80頁；庚○○部分見偵卷第87頁至第88頁、
    本院卷第123 頁；高永清部分見偵卷第85頁至第86頁），並
    有被害人丁○○92年4 月30日新光吳火獅紀念醫院診斷證明
    書（見偵卷第19頁）、道路交通事故現場圖、交通事故談話
    紀錄表、道路交通事故調查報告表(一)、(二)、現場相片2 張（
    見偵卷第38頁至第44頁、第45頁）、車籍作業系統查詢認可
    資料表（見偵卷第46頁）、車輛竊盜資料查詢報表（見偵卷
    第47 頁）、 車輛遺失電腦輸入單（見偵卷第66頁）、被告
    己○○92年5 月1 日下午3 時於社子派出所申報失竊所製作
    之偵訊筆錄（見偵卷第67頁至第68頁）、證人庚○○92年6
    月10 日 下午2 時於社子派出所所製作之尋獲機車偵訊筆錄
    （見偵卷第72頁至第73頁）在卷可憑，應可認定。
  五證人丙○○於前述車禍發生之際，距離被害人丁○○所騎乘
    之自行車約2 、30公尺，因見及被害人丁○○遭機車撞倒，
    隨即騎車加速趨前，將肇事車輛車號記下，確實為BIA-153
    無誤，且因自行車呈180 度迴轉，所以可以確定是被自行車
    後方之機車撞上，而非被自行車旁邊之自小客車擦撞到乙節
    ，此據證人丙○○於警詢及本院審理中證述甚明（見偵卷第
    21頁、本院卷第131 頁至第132 頁、第138 頁至第139 頁）
    ，證人丙○○並證稱：伊無近視，當時警員到現場後，將伊
    之
    上6 點多時有至派出所作筆錄等語（見本院卷第139 頁），
    本院審酌證人丙○○於車禍發生當時，與被害人丁○○車輛
    之距離甚近，且此種事件非日常生活中隨處可遇，證人對此
    記憶當十分深刻，又於事發後隨即將肇事車輛車號告知前來
    處理員警，參以證人丙○○於本院審理中，檢察官為主詰問
    時，尚能覆述系爭機車之車牌號碼無訛（見本院卷第132 頁
    ），應無誤記車號之虞，證人丙○○所為證述，當可採信。
    雖證人丙○○於警詢及本院審理中陳稱：所見到之肇事車輛
    顏色接近乳白色或銀白色等語，而與系爭機車之車籍資料上
    所登載之顏色為黑色有所不同。但查：證人丙○○於該部機
    車經過伊所騎乘之機車時，僅注意到該部機車之速度很快，
    並未注意車身顏色，直到車禍發生才上前看車號，當時所看
    到的是自後煞車燈以很小角度往前延伸之處，並未見到車身
    ，亦經證人丙○○證稱在卷（見本院卷第134 頁至第135 頁
    、第137 頁），而系爭機車經本院勘驗結果，車身整體雖為
    黑色，但在右側排氣管及兩側駕駛座及乘客座腳踏板為銀白
    色；經命被告己○○坐於駕駛座上將系爭機車扶正，從後方
    也可觀看到銀白色之排氣管及後半部黑色車殼，有本院勘驗
    筆錄及照片2 張存卷可佐（見本院卷第161 頁至第162 頁）
    ，此與證人丙○○就此部分所為之證述，亦有相符。況證人
    丙○○在專注於記憶肇事車輛車牌號碼之時，疏未注意肇事
    車輛之車種及車身顏色，亦與常情無違。綜上所述，系爭機
    車確實有與被害人丁○○所騎乘之自行車發生車禍之事實，
    堪予認定。
  六然查：系爭機車肇事之時，係由兩名男子共乘，但因係背向
    證人丙○○，故證人丙○○無法看到面容，而被害人丁○○
    也未見到肇事者，分據證人丙○○、丁○○於本院審理中結
    證在卷（見本院卷第87頁、第133 頁至第134 頁）。是由證
    人丙○○、丁○○之證述，無從判定系爭機車於肇事當時，
    為被告己○○所駕駛。又被告己○○所持有之門號
    0000000000號行動電話，於92年4 月30日上午8 時23分29秒
    至下午3 時18分28秒，共計有13通撥打及接聽紀錄（時間重
    複或前後僅隔1 秒者，以1 次計），且於下午2 時至3 時許
    ，幾乎每隔10分鐘即有1 次通話紀錄，並有相當之通話秒數
    ，共計有6 次，其間內基地台之位置均固定在台北市○○區
    ○○路601 號樓頂，迄同日下午4 時42分10秒至晚間8 時54
    分9 秒許，除其間有有三次通話位置在台北市大同區○○○
    路○ 段235 號外（即晚間7 時21分46秒、7 時33分51秒、8
    時19分55秒），其餘基地台位置均在台北市○○區○○街
    209 號，有和信電訊股份有限公司（下稱和信公司）檢附之
    行動電話門號0000000000之使用者資料及92年4 月29日至同
    年5 月1 日之雙向通聯記錄在卷可參（見偵卷第5 頁至第8
    頁）。再經本院向和信公司函詢在被告己○○當時台北市○○街5 號4 樓住處，使用行動電話收、發話時所屬基地台位
    置，為台北市○○路601 號9 樓之3 或台北市○○路696 號
    ，有和信公司93年7 月9 日函存卷可憑（見本院卷第41頁至
    第43頁）。由上開兩份資料相互參核，以被告己○○通話次
    數之頻繁，及自92年4 月30日上午8 時許至同日下午3 時許
    之長時間內，基地台位置均固定在被告己○○住處台北市○○街5 號4 樓所屬之基地台觀之，足認被告己○○於系爭車
    禍發生之時，確實係在家中。又自同日下午4 時42分10秒起
    ，被告己○○使用之行動電話，基地台位置改在台北市○○
    街209 號，均核與被告己○○所供稱之於92年4 月30日整天
    均在家，直到下午快5 點時，才至友人乙○○位在台北市○○街住處等語相符。是以被告己○○所為並未騎乘系爭機車
    肇事之辯解，當可採信，即無從科以肇事逃逸之罪責。
  七證人戊○○於本院審理中證稱：伊接獲證人楊炎達之通知後
    ，乃先諮詢律師意見，之後打電話回家予被告己○○，因被
    告己○○在睡覺，是伊母親所接，伊要母親去察看被告己○○之車輛是否還在，後來伊母親發現系爭車輛不見，就趕快
    叫被告己○○起床去報警等語（見本院卷第100 頁至第103
    頁），證人庚○○於偵查及本院審理中亦證稱：因伊母親說
    被告己○○之機車撞到人，因被告己○○當時在睡覺，所以
    就和伊母親到樓下察看，發現系爭機車不在，就和伊母親及
    被告己○○到警局報案，嗣後因警察打電話至家中通知車輛
    已找到，才至社子派出所領車。發現地點和住家之間，走路
    約需7 、8 分鐘等語（見本院卷第123 頁至第126 頁）。而
    被告己○○既非本案車禍之肇事者，業如前述，已無意圖卸
    責而謊報系爭機車失竊之動機，況系爭機車尋獲地點在台北
    市○○街63巷9 弄9 號，距離被告己○○之住處台北市○○
    街5 號處，其間尚隔有社子街22巷、25巷、52巷，有卷附之
    街道圖可憑（見本院卷第163 頁），被告己○○並供稱：92
    年4 月30日下午4 時許外出時，因為搭計程車之方向與車輛
    停放位置反方向，所以沒有察看車輛是否還在，後來看到機
    車並未停在前一天停放之處，因伊母親之建議就去報案，而
    且因為之前有四台機車失竊，但第一台機車失竊時，找了兩
    、三個小時都找不到，所以也懶得去找系爭機車等語。則系
    爭機車之查獲地點，既非係被告己○○出入時必經處所，亦
    不得因被告己○○懶於尋車，而揣度被告己○○有謊報機車
    失竊之舉，無從據此作為論罪科刑之依據。
  八綜上所述，公訴人所舉之證據，尚不足以證明被告己○○有
    公訴人所指肇事致人受傷而逃逸及未指定犯人，而向該管公
    務員誣告犯罪之事實。此外，本院復查無其他積極證據足資
    證明被告己○○有公訴人所指之犯行，被告己○○犯罪尚屬
    不能證明，應為其無罪之諭知，以昭公允。
貳、公訴不受理部分
  一公訴意旨另以：己○○於92年4 月30日14時45分許，騎乘系
    爭機車，行經臺北市士林區○○○路○ 段168 號前，因疏未
    注意車前行車狀況，不慎自後追撞前方由丁○○所騎乘之自
    行車，致丁○○當場人車倒地，並受有第五腰椎橫骨骨折、
    頭部撞傷及身體多處挫傷之傷害，因認被告己○○涉犯刑法
    第284 條第1 項前段過失傷害罪嫌等語。
  二按告訴乃論之罪，告訴人於第一審辯論終結前得撤回其告訴
    ，又告訴經撤回者，應諭知不受理之判決，刑事訴訟法第
    238 條第1 項、第303 條第3 款分別定有明文。
  三查本件告訴人丁○○告訴被告己○○犯過失傷害案件，起訴
    書認被告係觸犯刑法第284 條第1 項前段之過失傷害罪，依
    同法第287 條前段之規定，須告訴乃論。茲據告訴人丁○○
    於93年6 月28日在本院準備程序時當庭撤回其告訴（見本院
    卷第28頁），依照首開說明，此部分爰不經言詞辯論，逕為
    不受理之諭知。
據上論斷，應依刑事訴訟法第301條第1項前段、第303條第3款、
第307條，判決如主文。
本案經檢察官謝榮林到庭執行職務。
中　　華　　民　　國　　94　　年　　1　　月　　28　　日
                  刑事第四庭審判長法  官  林秀鳳
                                  法  官  高雅敏
                                  法  官  許碧惠
以上正本證明與原本無異。
如不服本判決，應於判決送達後10日內，向本院提出上訴狀。
                                  書記官  陳美英
中　　華　　民　　國　　94　　年　　1 　　月　　31　　日
